【裁判字號】    90,自,52
【裁判日期】    900629
【裁判案由】    詐欺
【裁判全文】
臺灣桃園地方法院刑事判決                              九十年度自字第五二號
    自  訴  人  甲○○
    被      告  丙○○
右列被告因詐欺案件，經自訴人提起自訴，本院判決如左：
    主  文
丙○○無罪。
    理  由
一、自訴意旨：如附件。
二、自訴人認被告丙○○涉犯右揭罪嫌，無非以被告丙○○係明駿貿易股份有限公司
    （下稱明駿公司）之負責人，該公司向其購買車號８Ｇ－５５６８號賓士車一部
    ，總價新台幣（下同）二百六十七萬元，被告保證資金無問題，要自訴人先代墊
    六十萬元予被告以利交車，被告並言明於八十九年六月二十五日反還，同時簽發
    同時期之支票乙紙交付自訴人，詎屆期該支票並未兌現，被告又要求展期，並再
    簽發二紙支票，詎借期仍不獲兌現，經向金融機關查詢後，該支票業經拒絕往來
    ，並提出支票及退票理由單影本各二紙，以資佐證，為其論據。
三、按犯罪事實應依證據認定之，無證據不得推定犯罪事實，刑事訴訟法第一百五十
    四條定有明文。又告訴人之告訴係以使被告受刑事追訴為目的，是其陳述是否與
    事實相符，仍應調查其他證據以資審認（最高法院五十二年台上字第一三００號
    判例參照）。而認定被告有罪之事實，應憑證據，如未能發現相當之證據，或證
    據不足以證明，自不能以推測或擬制之方法以之為裁判基礎；且認定事實所憑之
    證據，其為訴訟上之證明，須達於通常一般之人均不致有所懷疑而得卻確信者，
    始得據為有罪之認定，倘其證明尚未達到此一程度，而有合理懷疑存在時，尚難
    為有罪之認定基礎；另茍積極之證據不足以為被告事實之認定，即應為被告有利
    之認定，更不必有何有利之證據；最高法院三十年上字八一六號、四十年台上字
    八六號、七十六年台上字四九八六號判例，分別揭有上旨，足資參照。又不能證
    明被告犯罪者，應諭知無罪之判決，刑事訴訟法第三百零一條第一項亦定有明文
    。次按詐欺罪之成立，必須被害人因行為人施用詐術而陷於錯誤，致為財物之交
    付或始行為人因而得財產上不法利益，始足當之。又按所謂以詐術使人交付財物
    ，必須被詐欺人因其詐術而陷於錯誤，若其所用之方法，不能認為詐術，亦不致
    使人陷於錯誤，即不構成該罪，最高法院著有四十六年台上字第二六０號判例可
    資參照。訊據被告丙○○堅決否認有右揭詐欺犯行，辯稱：車號八Ｇ－五五六八
    號賓士車，是明駿公司股東乙○○向甲○○買的，非伊所購買，乙○○如何跟甲○○洽談，伊並不清楚，而甲○○並借給六十萬乙○○，作為代墊給車商之購車
    頭期款，渠二人之間金錢債務是如何達成的我不清楚，伊並未有施用詐術之犯行
    等語。
四、經查：（一）明駿公司確於八十九年三月二十日向自訴人甲○○訂購，車號八Ｇ
    －五五六八號賓士廠牌自用小客車一部，而自訴人於同年月二十五日向位於桃園
    市○○路○段二００號賓爵汽車股份有限公司訂購上開小客車，並於八十九年五
    月二日辦妥過戶登記且交付明駿公司等情，業據自訴人甲○○指述在卷，核與證
    人即賓爵公司之員工張世楨證述之情節相符，並據被告丙○○供認不諱，並有上
    開小客車汽車新領牌照登記書、行車執照各乙紙在卷足憑，是自訴人甲○○指述
    明駿公司向其購買上開小客車，應堪採信。惟查明駿公司購買上開小客車，係證
人即明駿公司股東乙○○向被告丙○○提議，且由證人乙○○與自訴人商談洽購
    上開小客車事宜，被告丙○○並未參與等情，亦據證人乙○○於本院證稱：八十
    九年農曆年過後，因明駿公司與日本客戶有生意上往來，公司要有體面一點，所
    以伊就建議丙○○購買賓士車，丙○○同意後，伊就找來甲○○，向其表示要買
    賓士小客車，甲○○就介紹賓士Ｓ三二０型小客車，購車過程是伊與甲○○接洽
    的，丙○○是於八十九年五月初和伊去將上開小客車開回等情在卷（見本院九十
    年六月十五日筆錄），核與自訴人甲○○亦陳稱：購買賓士車時是乙○○與其接
    洽購買的等語相符（見本院九十年五月九日、九十年五月三十日筆錄）；再者酌
    以，明駿公司於購車時簽發以寶島銀行、發票人明駿公司、面額新台幣（下同）
    六十萬元之支票，交付自訴人作為給付頭期款之一部分（按該小客車頭期款為八
    十萬元，明駿公司給付現金二十萬元作為頭期款），係由當時保管明駿公司支票
    之乙○○所簽發，並非被告所簽發，亦據證人乙○○證述在卷（見本院九十年六
    月十五日筆錄），足見被告丙○○僅同意股東乙○○全權負責購買上開小客車，
    並未參與本件購車之洽談甚明，又參以自訴人係因被告丙○○為明駿公司之負責
    人，故以丙○○為被告，提起本件自訴等情，亦據自訴人陳述在卷，足見被告辯
    稱：其並未對於自訴人甲○○施用詐術購車等語，即屬信而有徵，是被告丙○○
    並未對自訴人施用詐術購買上開小客車，酌然甚明。又明駿公司有支付二期之購
    車分期款項，每期金額為十二萬五千元等情，亦據證人乙○○證述在卷，並為自
    訴人甲○○所坦認，則明駿公司先則交付頭期款現金二十萬元，並簽發六十萬元
    之支票給付頭期款，已如前述，並於購車後如期繳納二期分期款項，益見被告丙○○並無不法所有之意圖甚明。（二）雖自訴人又指訴：被告丙○○於證人乙○○原所簽發之明駿公司所之面額六十萬元之支票屆期時，被告丙○○要求展延票
    期後，其所簽發之面額各三十萬元之支票二紙，屆期提示亦不獲兌現，並提出上
    開支票及退票理由單影本各二紙為證，認被告丙○○有詐欺之意圖云云，然查被
    告丙○○係於事後，因證人乙○○原所簽發，作為支付頭期款之上開面額六十萬
    元支票，嗣因明駿公司週轉困難，被告丙○○、證人乙○○要求展期，經自訴人
    同意後始簽發等情，亦為自訴人甲○○所坦認（見本院九十年六月十五日筆錄）
    ，足見被告丙○○雖於事後簽發上述二紙明駿公司支票，交付給自訴人甲○○，
    作為展期支付購車頭期款，然自難以被告丙○○於事後，徵得自訴人甲○○同意
    後，簽發上述二紙明駿公司支票交付自訴人，嗣經自訴人提示不獲兌現，而遽論
    被告丙○○自始即有施用詐術之意圖。縱上所述，揆諸前揭說明，被告丙○○所
    為與刑法上詐欺罪之構成要件尚屬有間，要無成立上開罪名之餘地。此外，復查
    無其他積極證據，足資認定被告有何詐欺之犯行，其不能證明被告犯罪，依法自
    應為被告無罪之判決。
據上論斷，應依刑事訴訟法第三百四十三條、第三百零一條第一項決如主文。
中      華      民      國      九十      年      六    月    二十九    日
                                      臺灣桃園地方法院刑事第四庭
                                                  法  官  邱滋杉
右正本證明與原本無異。
如不服本判決，應於判決送達後十日內向本院提出上訴狀( 應附繕本 )，上訴於
臺灣高等法院。
                                                  書記官  周巧屏
中      華      民      國      九十      年      七    月      六      日


司法院資訊處製作；財團法人民間司法改革基金會備份。
